【裁判字號】    89,易,720
【裁判日期】    900313
【裁判案由】    傷害
【裁判全文】
臺灣臺北地方法院刑事判決                          八十九年度易字第七二號
    公  訴  人  臺灣臺北地方法院檢察署檢察官
    被      告  戊○○
右列被告因傷害案件，經檢察官提起公訴（八十八年度偵續字第四七八號），本院判
決如左：
    主  文
戊○○傷害人之身體，處拘役肆拾日，如易科罰金，以佰元折算壹日。
    事  實
一、戊○○與乙○○原係夫妻，育有一子，二人離婚後，乙○○另娶越南籍之甲○○
    為妻，戊○○與乙○○所生之子，即由乙○○及甲○○扶養照顧。民國八十八年
    一月十九日下午，戊○○與乙○○所生之子擅自離校又未返家，甲○○、乙○○
    、乙○○之父丙○○等人獲悉後，於當日晚上七時許前往臺北市○○路○段七七
    號二樓戊○○任職之公司尋子，甲○○與戊○○因故發生口角爭執，雙方均心生
    不滿，甲○○（業經判決確定）基於傷害之犯意，先行出手毆打戊○○顏面、前
    額、後頭部、右胸及左脅部等處，戊○○亦萌傷害之犯意，出手拉扯毆打甲○○
    ，乙○○見狀立即上前隔開二人，戊○○仍不甘示弱，接續毆打踢踹懷有身孕之
    甲○○，致甲○○受有左下臉眼擦傷（起訴書誤載為右下臉眼擦傷）、前胸多處
    擦傷、後頸部瘀傷、左手第四指擦傷、腹部鈍傷等傷害
二、案經甲○○訴請臺灣臺北地方法院檢察署檢察官偵查起訴。
    理  由
一、訊據被告戊○○堅詞否認涉有傷害告訴人甲○○之犯行，辯稱：伊當天坐在椅子
    上，告訴人講了一些很難聽的話，後來就過來打人，乙○○亦過來抓住伊左手，
    使伊遭告訴人毆打，伊有抵擋的動作，但因為當時很混亂，不記得如何抵擋，惟
    並無毆打告訴人之行為云云。惟查，右揭事實，業據告訴人指訴不移，且
（一）證人乙○○證述：當天戊○○、甲○○在講話，講一講林女推田女，我爸爸抓
      田女，我抓住林女，林女踢我並抓我頭髮（見八十八年度偵字第四七三三號卷
      宗八十八年六月三十日偵訊筆錄）；當天我們到戊○○辦公室找小孩，因為沒
      有看見小孩，正要離去，當時戊○○站在椅子前面，甲○○站在戊○○前面與
      她對話，我忽然聽到爭吵聲，回頭一看，就見到戊○○欲站起來，甲○○往後
      倒的樣子，我趕快上前隔開她們二人，戊○○就沒有站起來，我父親則扶住甲○○，我有抓住戊○○的手，戊○○另一隻手在揮打，腳也在踢，有打到甲○○胸部及踢到肚子，我也有被踢打到等語明確（見本院八十九年六月二十日訊
      問筆錄）。另證人丙○○則證稱：當天甲○○與戊○○吵起來，我和吳溪瑞在
      那邊勸，我站在門口，乙○○在她們二人附近，後來戊○○突然自椅子上站起
      來，揮手要打甲○○，我就抓住甲○○，我兒子擋在中間，我看到戊○○手在
      動，腳在踢（見八十八年度偵字第四七三三號卷宗八十八年六月三十日偵訊筆
      錄）；當天二人吵起來，我站在門口，戊○○要我們走，戊○○站起來，甲○○有身孕約五個月，我看甲○○往後倒，我怕危險就趕緊由後扶她，我兒子立
      即到二人中間隔開她們，戊○○回椅子，用腳踢我兒子，也有踢到甲○○，戊○○一隻手被我兒子抓住，另一隻手亂揮亂打：：，因她們二人拉扯時，金鍊
      子斷了，墜子掉了，後來我聽我兒子說在戊○○公司找到（見八十八年偵續字
      第四七八號卷宗八十八年十二月十四日偵訊筆錄）；當天我上樓時站在門口，
      看到戊○○坐著在吃東西，甲○○與戊○○在對話，問孩子的問題，後來我聽
      到爭吵聲，回頭看時甲○○與戊○○二人站著互有推擠的動作，二人的手都在
      揮動，甲○○身體後倒，我擔心她有身孕，趕快向前由後面扶她，就看到甲○○脖子有傷：：，我看到時二人已在推擠了，不知何人先動手：：甲○○與戊○○發生突衝前，甲○○並沒有受傷等語在卷（見本院九十年二月十三日訊問
      筆錄）。
（二）證人丁○○即被告任職公司之管理員亦於偵審中結證：當天戊○○與甲○○吵
      起來，甲○○就衝上去抓戊○○頭髮，動手打戊○○的胸部，乙○○就衝過來
      把甲○○拉開，過五分鐘後，田女又衝上去打戊○○，我看情形不對，我就到
      樓下報警（見八十八年度偵字第四七三三號卷宗八十八年四月二十一日偵訊筆
      錄）；甲○○當天質問戊○○是否將小孩藏起來，戊○○答稱沒有，甲○○忽
      然衝上去，左手抓住戊○○頭髮，右手搥打戊○○胸部，乙○○上前架開甲○○，左手抓住戊○○的手，戊○○當時用手抵擋，腳是否在動，我沒有看到，
      因為被擋住了：：，甲○○剛進公司時，我並沒有見到她受傷：：當天八、九
      時許，乙○○有回來找甲○○的項鍊等語在卷（見本院八十九年六月二十日訊
      問筆錄）。
（三）又告訴人受有左下臉眼擦傷、前胸多處擦傷、後頸部瘀傷、左手第四指擦傷、
      腹部鈍傷等傷害，有臺北仁康醫院出具之八十八年一月十九日診斷證明書一紙
      在卷可憑。證人丙○○、丁○○既證述告訴人當日進入被告任職之公司前，並
      未受有傷害等語屬實；且告訴人指陳與被告拉扯互毆受傷情節，及受傷後於當
      日晚間八、九時許，前往臺北仁康醫院就診等情，核與該醫院診斷證明書及八
      十九年六月十七日（八九）仁康醫字０六０五號函送之病歷表記載均相符合，
      堪認告訴人所受上開傷勢，確係被告拉扯毆打告訴人所致無訛。
（四）末按，衡之一般社會經驗法則，互毆乃屬多數動作構成單純一罪而互為供擊之
      傷害行為，縱令一方先行出手，而還擊一方在客觀上茍非單純僅對於現在不法
      之侵害為必要排除之反擊行為，因其本即有傷害之犯意存在，則對其互為攻擊
      之還手反擊行為，自無主張防衛權之餘地，此有最高法院八十四年度臺非字第
      二０八號判例可稽。查證人丁○○於偵訊時雖證述甲○○毆打戊○○時，戊○○並沒有還手等語（見八十八年度偵字第四七三三號卷宗八十八年四月二十一
      日偵訊筆錄）；惟本院訊問時則證稱：戊○○當時用手抵擋，惟其腳部被擋住
      ，故不清楚是否有在踢踹，甲○○剛進公司時並沒有受傷，當天八、九時許，
      乙○○有回來找甲○○之項鍊等語，均如前述。衡諸常情，告訴人應不可能以
      臉部、胸部、後頸部等身體部位毆打被告，況且告訴人當時懷有五個月身孕，
      更無可能以腹部攻擊被告，苟被告僅有防禦抵擋動作，告訴人焉有可能受有左
      下臉眼擦傷、前胸多處擦傷、後頸部瘀傷、腹部鈍傷等傷害，且頸部所戴項鍊
      亦遭扯斷；再參諸證人乙○○、丙○○均證述告訴人與被告經乙○○隔開後，
      被告猶以手揮打並用腳踢踹告訴人等語一致；足證告訴人固然先行出手毆打被
      告，惟被告所為顯非單純僅對於現在不法之侵害為必要排除之反擊行為，而係
      基於傷害之毆打行為無訛，被告辯稱係正當防衛，無傷害告訴人行為，要屬卸
      責飾詞，委無可採。
  綜上，本案事證明確，被告犯行堪以認定，應依法論科。
二、核被告所為，係犯刑法第二百七十七條第一項之傷害罪。按被告犯罪後，刑法第
    四十一條業於九十年一月四日修正，同月十日公布施行，該條第一項修正為：「
    犯最重本刑為五年以下有期徒刑以下之刑之罪，而受六個月以下有期徒刑或拘役
    之宣告，因身體、教育、職業、家庭之關係或其他正當事由，執行顯有困難者，
    得以一元以上三元以下折算一日，易科罰金」，將得易科罰金之範圍擴大為最重
    本刑五年以下有期徒刑之罪，是被告犯罪後法律已有變更，雖本案被告所犯罪名
    法定刑度為三年以下有期徒刑、拘役或科一千元以下罰金之刑，依修正前刑法四
    十一條規定，原得易科罰金，惟該法條既修正如上，仍屬法律變更，依刑法第二
    條第一項前段之規定，應適用修正後之規定。爰審酌被告犯罪後未能坦承犯行，
    毆打踢踹懷有身孕之告訴人後，亦無悔意，惟係先遭告訴人毆打，始出手拉扯互
    毆，與告訴人係乙○○前後妻子之關係，暨其生活狀況、品行、智識程度、犯罪
    之動機、目的、刺激、手段等一切情狀，量處如主文所示之刑，並諭知易科罰金
    之折算標準。
三、被告經合法傳喚，無正當理由不到庭，本院認為應科拘役之案件，爰不待其陳述
    逕行判決。
據上論斷，應依刑事訴訟法第二百九十九條第一項前段、第三百零六條，刑法第二條
第一項前段、第二百七十七條第一項、第四十一條第一項前段，罰金罰鍰提高標準條
例第一條前段、第二條，判決如主文。
本案經檢察官葉惠燕到庭執行職務
中      華      民      國    九十    年      三      月      十三      日
                                  臺灣臺北地方法院刑事第四庭
                                      法  官  吳靜怡
右正本證明與原本無異。
如不服本判決，應於判決送達後十日內，向本院提出上訴狀。
                                      書記官  李春松
中      華      民      國    九十    年      三      月      十三      日
附錄本案論罪科刑法條全文：
中華民國刑法第二百七十七條 (普通傷害罪)
傷害人之身體或健康者，處三年以下有期徒刑、拘役或一千元以下罰金。


司法院資訊處製作；財團法人民間司法改革基金會備份。
